【裁判字號】    99,再,62
【裁判日期】    991231
【裁判案由】    拆屋還地等
【裁判全文】
臺灣高等法院民事判決                    99年度再字第62號
    再審  原告  普安堂
    法定代理人  李鶯嬌
    再審  被告  慈祐宮
    法定代理人  陳圓光
上列當事人間侵權行為損害賠償事件，再審原告對於中華民國99
年7月6日本院98年度上字第1025號確定判決，提起再審之訴，本
院判決如下：
    主  文
再審之訴駁回。
再審訴訟費用由再審原告負擔。
    事實及理由
一、本件再審原告主張臺灣高等法院98年度上字第1025號確定判
    決認事用法有違論理法則、經驗法則及證據法則，並有判決
    不適用法規、適用不當及理由不備之違法，已符民事訴訟法
    第496條第1項第1款之再審事由。且其發現再審被告於辦理
    土地管理者變更登記時之申請書所附圖記為「慈祐宮」，然
    其所持寺廟變動登記表之圖記卻為「慈祐宮（媽祖宮）」，
    其名下土地之登記謄本所載管理人為林道宏，惟現行之寺廟
    登記表及寺廟登記證所載管理人卻為陳圓光，足徵林道宏不
    具合法代理權限，原確定判決未審酌前述有利於再審原告之
    證據，亦有民事訴訟法第496條第1項第5款、第13款之再審
    事由，乃對上開第二審判決提起再審，請求(一)廢棄該判決；
    (二)上開廢棄部分，再審被告於前訴訟程序第一審之訴及假執
    行宣告均駁回；(三)願供擔保請准免為宣告假執行。
二、按第三審法院應以第二審判決確定之事實為判決基礎，第三
    審法院以第二審法院之判決認事用法均無不當而維持第二審
    法院之判決者，當事人如以適用法規顯有錯誤為由提起再審
    之訴，僅得對第三審法院之判決為之，最高法院65年台上字
    第1276號判例可資參照。本件再審被告於前訴訟程序請求再
    審原告拆除地上物返還無權占有之土地，並給付不當得利或
    損害金，經第一審判命再審原告應將地上物拆除，將該部分
    土地返還再審被告；並給付再審被告相當於租金之不當得利
    。再審原告就其敗訴部分聲明不服，經上開第二審判決駁回
    其上訴，再審原告上訴第三審，經最高法院99年度台上字第
    1998號判決認為二審判決認事用法並無違誤，駁回上訴確定
    ，有判決書在卷可稽，再審原告僅對第二審判決主張違背法
    令，揆諸上開說明，自無理由。
三、次按民事訴訟法第496條第1項第13款規定，對於確定終局判
    決，當事人發現未經斟酌之證物或得使用該證物，如經斟酌
    可受較有利益之裁判者，得提起再審之訴。如當事人提出之
    新證物，倘經斟酌，不足動搖原確定判決之基礎者，仍不得
    據為本款所定之再審事由。而當事人以發現得使用未經斟酌
    之證物為再審理由者，應就其在前訴訟程序不能使用之事實
    ，負舉證責任。另當事人依民事訴訟法第496條第1項第5款
    規定提起再審之訴，應僅限於代理權欠缺之一造當事人始得
    為之，他造當事人不得據為再審原因，亦有最高法院68年台
    再字第145號判例可參。本件再審原告主張再審被告名下土
    地之登記謄本所載管理人為林道宏，現行之寺廟登記表及寺
    廟登記證所載管理人則為陳圓光，足徵林道宏不具合法代理
    權限卻為本件訴訟行為云云，雖提出台北縣寺廟變動登記表
    、北縣政府98年5月19日北府民宗字第0980386045號函、台
    北縣議員林銘仁服務處函、土地登記申請書及土地登記第二
    類謄本（土城市○○段1029地號）為證，然未證明是否在前
    訴訟程序有不能提出之情事。且上開第二審判決所載再審被
    告之法定代理人乃陳圓光而非林道宏，有判決書可稽，再審
    原告稱林道宏不具合法代理權限，原確定判決以林道宏為法
    定代理人，為違背法令云云，亦屬誤會。況依前揭說明，原
    確定判決縱有法定代理不合法之情形，僅限於對造始得據以
    提起再審之訴，非再審原告所得主張，故再審原告據此對原
    確定判決提起再審之訴，實屬無據。
四、綜上，再審原告依民事訴訟法第496條第1項第1款、第5款、
    第13款規定提起再審之訴，顯無理由，爰依民事訴訟法第
    502條第2項規定，不經言詞辯論，判決如主文。
中    華    民    國    99    年    12    月    31    日
                    民事第九庭
                        審判長法  官  黃熙嫣
                              法  官  李國增
                              法  官  陳玉完
正本係照原本作成。
如不服本判決，應於收受送達後20日內向本院提出上訴書狀，其
未表明上訴理由者，應於提出上訴後20日內向本院補提理由書狀
（均須按他造當事人之人數附繕本）上訴時應提出委任律師或具
有律師資格之人之委任狀；委任有律師資格者，另應附具律師資
格證書及釋明委任人與受任人有民事訴訟法第466條之1第1項但
書或第2項（詳附註）所定關係之釋明文書影本。如委任律師提
起上訴者，應一併繳納上訴審裁判費。
中    華    民    國   100    年    1     月    3     日
                              書記官  鎖瑞嶺
附註：
民事訴訟法第466條之1（第1項、第2項）：
對於第二審判決上訴，上訴人應委任律師為訴訟代理人。但上訴
人或其他法定代理人具有律師資格者，不在此限。
上訴人之配偶、三親等內之血親、二親等內之姻親，或上訴人為
法人、中央或地方機關時，其所屬專任人員具有律師資格並經法
院認為適當者，亦得為第三審訴訟代理人。

司法院資訊處製作；財團法人民間司法改革基金會備份。
